【裁判字號】    91,交訴,173
【裁判日期】    920310
【裁判案由】    公共危險等
【裁判全文】
臺灣高雄地方法院刑事判決                        九十一年度交訴字第一七三號
    公  訴  人  臺灣高雄地方法院檢察署檢察官
    被      告  乙○○
    被      告  甲○○
    共      同
    選任辯護人  許紅道
                陳宏義
右列被告因公共危險等案件，經檢察官提起公訴（九十年度偵續字第二五四號），本
院判決如左：
    主  文
乙○○、甲○○均無罪。
    理  由
一、公訴意旨略以：被告乙○○為原空軍防砲司令部警衛後備第九營所屬之少校輔導
    長（派駐在岡山空軍基地），於民國八十九年十二月十一日二十三時五十分許，
    駕駛車號ＹＯ—三八五七號白色自小客車，以高速由西向東方向行駛，在高雄市
    左營區○○○路、海功路口，車前方撞及告訴人丁○○所駕駛車號ＸＷ—五一三
    六號自小客車左後門，致告訴人丁○○受有頭部外傷等傷害，因當時之撞擊力非
    小，被告乙○○所駕駛自小客車之前方保險桿連同號碼牌乃掉落在該路口，詎被
    告乙○○於肇事致告訴人丁○○受傷後，仍未下車處理，反加速逃逸，且因發現
    車牌掉落在現場，為脫免責任，遂委託不知名之男子三名（應為被告乙○○之軍
    職同事）返回現場欲索回該掉落之車牌，惟遭告訴人丁○○與到場處理之員警等
    人攔阻，並循線查獲該車車主為被告乙○○之父親徐贛檀。被告乙○○於肇事後
    ，隨即在當天深夜及翌日凌晨連續多次以行動電話與其母親即被告甲○○聯繫，
    被告乙○○、甲○○二人旋基於誣告及使公務員登載不實之犯意聯絡，於同年月
    十二日九時三十分許，由被告甲○○向高雄縣警察局岡山分局前峰派出所佯稱前
    開車輛已於同日七時許發現失竊，未指定犯人而誣告他人犯罪，使員警陸勇全不
    疑有他，將此不實事項登載於調查談話筆錄、車輛協尋電腦輸入單，因認被告乙○○涉犯刑法第一百八十五條之四肇事致人死傷而逃逸罪嫌、第一百七十一條第
    一項之誣告罪嫌及第二百十四條之使公務員登載不實罪嫌，被告甲○○涉犯刑法
    第一百七十一條第一項之誣告罪嫌及第二百十四條之使公務員登載不實罪嫌。
二、按犯罪事實應依證據認定之，無證據不得推定其犯罪事實；又不能證明被告犯罪
    ，應諭知無罪之判決。刑事訴訟法第一百五十四條及第三百零一條分別定有明文
    。又按刑事訴訟法上所謂認定犯罪事實之證據，係指足以認定被告確有犯罪行為
    之積極證據而言，如未能發現相當證據或證據不足以證明，自不能以推測或擬制
    之方法，以為裁判基礎，最高法院二十九年上字第三一０五號及四十年台上字第
    八十六號分別著有判例；而認定不利於被告之事實，須依積極證據，苟積極證據
    不足為不利被告之認定時，即應為有利於被告之認定，更不必有何有利之證據，
    亦有最高法院三十年上字第八一六號判例可資參照。若證據資料在經驗科學上或
    論理法則上尚有對被告較為有利之存疑，而無從依其他客觀方法排除此項合理之
    可疑，即不得以此資料作為斷罪之基礎，且刑事訴訟制度受「倘有懷疑，則從被
    告之利益為解釋」、「被告應被推定為無罪」之原則所支配，故得為訴訟上之證
    明者，無論為直接或間接證據，須客觀上於一般人均不致有所懷疑而達於確信之
    程度者，始可據為有罪之認定，倘其證明尚未達於「確信」之程度，而有合理可
    疑存在時，即難據以為被告不利認定，換言之，在法律判斷上，即不能為被告有
    罪之認定。
三、公訴人認被告乙○○、甲○○涉犯肇事逃逸、誣告、使公務員登載不實罪嫌，無
    非係以告訴人丁○○之指訴、證人己○○、戊○○、陸勇全之證述，及卷附之現
    場相片二張、道路交通事故調查報告表、現場談話紀錄表、高雄醫學院附設醫院
    診斷證明書、報案紀錄、調查談話筆錄、車輛協尋電腦輸入單、新增車輛認可資
    料，且該車如確遭竊，則竊賊實無於肇事後返回現場取回車牌之理，況被告乙○○共向空軍總部軍事安全隊申請三張汽機車通行證，其中一張即為本件肇事車輛
    之通行證，足認被告辯稱平日未使用肇事車輛云云不足採信，再者，被告二人接
    受測謊後，均呈情緒波動顯屬有說謊等，為其論罪之依據。
四、訊據被告乙○○、甲○○均堅決否認有何公訴人所指之前揭犯行，被告乙○○辯
    稱：其並未駕駛前開車輛在上開地點與告訴人丁○○發生交通事故，案發隔天甲○○打電話來表示接到告訴人之來電，其乃指示甲○○先報案，之後警方有通知
    尋獲車輛而前往領回等語；被告甲○○辯稱：八十九年十二月十二日七點左右，
    告訴人打電話稱遭伊先生或兒子開車肇事撞傷，伊請告訴人稍待而至屋外察看車
    輛，發現車不見了，便馬上打電話報案，並於九點多將車籍資料送至派出所等語
    ；辯護人則以：被告乙○○婚後即擁有車號Ｊ八—六八三三號自小客車，平日均
    駕駛該車往返高雄縣彌陀鄉之住處及服役之岡山空軍基地，並未使用肇事車輛，
    且告訴人之指訴前後矛盾等語辯護。經查：
  (一)告訴人丁○○於八十九年十二月十一日二十三時五十分許，駕駛車號ＸＷ—五一
    三六號自小客車行駛至高雄市左營區○○○路、海功路口時，與車號ＹＯ—三八
    五七號自用小客車發生擦撞，告訴人丁○○因而受有頭部外傷之傷害，惟駕駛車
    號ＹＯ—三八五七號自小客車之人旋加速駛離現場，並未停車查看，事後則有三
    名不知名之男子返回現場與索取掉落在現場之ＹＯ—三八五七號車牌等情，業據
    告訴人丁○○指訴綦詳，核與證人己○○及到場處理員警戊○○證述情節大致相
    符，並有診斷證明書、現場相片、道路交通事故調查報告表附卷可稽，堪認當時
    車號ＹＯ—三八五七號自小客車確有肇事後逃逸之情形，惟刑法第一百八十五條
之四肇事逃逸罪所欲處罰之對象，乃發生交通事故當時實際上駕駛車輛之人，從
    而本件首應探究者即為被告乙○○是否確為案發當時駕駛車號ＹＯ—三八五七號
    自小客車之人。
  (二)本件交通事故發生後返回現場向告訴人丁○○索取車牌之三名男子，年約二十歲
    ，理平頭，互以「士官」、「士官長」稱呼，下半身穿著空軍地勤維修人員藍色
    維修褲等節，為告訴人丁○○陳稱、證人戊○○及己○○證述在卷，是告訴人丁○○懷疑返回現場索取車牌之男子為軍人實屬合理。而據告訴人丁○○指稱其於
    事後前往被告乙○○當時任職之空軍基地修補大隊找被告乙○○時，有看見案發
    當日向其索取車牌者，名叫「謝景陞」，然經檢察官及本院向軍事單位函調名為
    「謝景陞」者之軍籍資料結果，八十九年間空軍軍官學校（含配屬單位）並無「
    謝景陞」之任職紀錄，且國軍現役、備役人事檔案並無「謝景陞」之資料可查之
    情，有空軍軍官學校九十一年一月二十八日（九一）抒任字第八一三號函、國防
    部參謀本部人事參謀次長室九十二年一月七日選道字第九二００００一七四號函
    附卷可按；另於八十九年間，有名為庚○○之人在空軍軍官學校第十一修補大隊
    飛行線維護中隊任職一節，固有國防部空軍總司令部九十二年一月七日空勤字第
    九二００００一九六號函附卷為憑，惟經本院訊問結果，證人庚○○證稱：與被
    告乙○○不熟，僅有業務上之往來，平常未曾一同外出等語，告訴人丁○○、證
    人戊○○亦無法指認在場之庚○○為案發當日索取車牌者，僅稱：因時間太久沒
    印象、忘記了等語，從而尚無證據證明告訴人丁○○指稱：當時返回現場索取車
    牌者為與被告乙○○同在岡山空軍基地飛行修補大隊服務之軍人等語屬實，是本
    件交通事故發生後返回現場索取車牌者是否確為軍人、是否為被告乙○○之軍中
    同僚，而得據此認定本件交通事故與被告乙○○有關連，即非無疑。
  (三)又參以告訴人丁○○於偵查中陳稱：「他們有二部車，一部撞上我，後來其中一
    部折回，有三人理平頭，我感覺是軍人，我沒與其交談，是他們三人與警員在吵
    架，他們有酒味，好像有喝酒，他們告訴員警那都是我的錯」等語，證人戊○○
    於偵查中證稱：「三人是要取回車牌，我問三人是否肇事者，三人均不答，但有
    酒意，我說若不是肇事者快離去，後來郭某才告訴我，那三人是同夥」等語，則
    依告訴人丁○○及證人戊○○所述索取車牌者當時之言談、反應，酌以該三名男
    子依常情言應與本件交通事故存有密切關連，否則實無駕車至事故地點索討本件
    重要證據車牌之理，則該三名男子是否單純僅係替他人返回現場索回車牌而非本
    件交通事故之肇事者，亦實有可疑，況訊之證人己○○、戊○○及告訴人丁○○
    均指稱：在事故現場並未看到被告乙○○等語明確，證人戊○○並證稱：當日告
    訴人丁○○有向其表示開車者為年輕人等語在卷，則本件交通事故發生時被告乙○○是否在場，又如被告乙○○在場，肇事之ＹＯ—三八五七號自小客車是否為
    其所駕駛，均存有可疑之處。
  (四)告訴人丁○○曾於交通事故發生後之隔日（即八十九年十二月十二日）七、八時
    許，打電話至被告甲○○住處表示遭人駕駛車號ＹＯ—三八五七號自小客車撞傷
    ，被告甲○○表示未將該車借人使用，並旋於同日九時三十分許至高雄縣警察局
    岡山分局前峰派出所報案，陳稱該車於是日七時許在高雄縣岡山鎮○○路四十號
    乙住處前遭竊，其後，該車於同年月三十一日在高雄市○○區○○路一五五號前
    為警尋獲，由被告甲○○領回等情，為告訴人丁○○、證人即處理報案員警陸勇
    全證述明確，並有員警陸勇全所製作之高雄縣警察局岡山分局前峰派出所調查談
    話筆錄、車輛車牌失竊作業認可資料、高雄縣警察局車輛協尋電腦輸入單、高雄
    市政府警察局左營分局員警傅江文於八十九年十二月三十一日製作之呈報單、車
    輛竊盜資料個別查詢報表、臺灣高雄地方法院檢察署電話紀錄單各一份附卷可稽
    ，則依本件交通事故發生之時間為同年月十一日二十三時五十分許，時值深夜，
    一般住家已關門休息，及告訴人係於案發隔日上午七、八時許告知被告甲○○遭
    撞，被告甲○○則於接獲告知後之上午九時三十分許報案失竊等情綜合觀之，被
    告甲○○辯稱：於同年月十二日上午接獲告訴人丁○○電話後，始發現車輛遭竊
    ，乃至警局報案等語，尚與一般人遭竊報案情形無異，而難認有何違背常情之處
    。再者，被告二人於偵查中均供稱：當時被告乙○○之孩子恰好生病在卷（九十
    年度偵續字第二五四號第五八頁背面），核與證人即被告乙○○之妻丙○○證稱
    ：被告二人通電話之原因為小孩不舒服等語相符，則被告二人因小孩生病而頻繁
    聯繫、關切，乃人之常情，是被告二人於本件交通事故發生後之隔日凌晨縱有頻
    繁之電話聯繫，亦難認有何可議之處。
  (五)另被告二人經檢察官送請法務部調查局測謊結果，就「案發時肇事車輛非乙○○
    開出去」、「肇事車輛有被偷」、「未謊報車輛失竊」、「案發時非乙○○開車
    撞到被害人」、「案發時乙○○在家裡」等問題，呈情緒波動之反應，研判有說
    謊之情，固有法務部調查局測謊報告書可按，惟接受測謊者之人格特質（如易緊
    張或較沈穩）、受測當日之身體狀況、事件對本身其他方面影響之程度等，均會
    對測謊結果造成影響，從而尚難遽以將該測謊結果採為不利於被告二人之證據。
    至被告甲○○於偵查及本院審理中雖表示願與告訴人丁○○和解，然此僅係表示
    被告甲○○願就告訴人丁○○之損失負擔責任，尚不能以此認定被告乙○○確有
    涉及本件交通事故之發生。
  (六)綜上，本件尚乏證據證明係被告乙○○駕駛車號ＹＯ—三八五七號自小客車與告
    訴人丁○○發生交通事故及被告甲○○係於明知被告乙○○駕車肇事之情形下猶
    向警局申報車輛遭竊，從而自難對被告乙○○、甲○○繩以肇事逃逸及誣告罪責
    ，另警察機關對於報案遭竊者是否確實遭竊一事，依法有詳加調查之必要，並非
    一有人報案遭竊即認定該人所稱屬實，此由證人陸勇全於偵查中證稱：被告甲○○至派出所陳稱車輛遭竊後，其曾請巡邏者至現場查看，確定該車並未在現場等
    語可徵，是不論被告甲○○向警察機關報案內容是否屬實，均與使公務員登載不
    實罪之構成要件不符。此外，本院復查無其他積極證據足資審認被告二人確有公
    訴人所指之肇事逃逸、誣告、使公務員登載不實之犯行，揆諸前揭法條、判例意
    旨及說明，依法自應為被告二人無罪之諭知。
據上論斷，應依刑事訴訟法第三百零一條第一項，判決如主文。
本案經檢察官羅水郎到庭執行職務。
中      華      民      國    九十二    年      三      月      十      日
                                  臺灣高雄地方法院交通法庭
                                        法  官  黃  悅  璇
右正本證明與原本無異。
如不服本判決，應於判決送達後十日內，向本院提出上訴狀。
                                        書記官  沈      蘊
中    華    民    國      九十二      年      三      月      十一      日


司法院資訊處製作；財團法人民間司法改革基金會備份。
